臺灣屏東地方法院刑事判決　　　　　　　 100年度訴字第83號
公　訴　人　臺灣屏東地方法院檢察署檢察官
被　　　告　陳盈甫
上列被告因違反毒品危害防制條例案件，經檢察官提起公訴（99
年度毒偵字第2798號），被告於本院準備程序中就被訴事實為有
罪之陳述，經本院合議庭裁定由受命法官獨任進行簡式審判程序
，並判決如下：
    主  文
陳盈甫施用第一級毒品，累犯，處有期徒刑拾月，扣案之海洛因
壹包（驗餘淨重零點貳公克，含包裝袋）、海洛因殘渣袋包
（內含海洛因成分，量微無法秤重，含包裝袋）均沒收銷燬，扣
案之吸管支均沒收；又施用第二級毒品，累犯，處有期徒刑陸
月，扣案之甲基安非他命肆小包（總驗餘淨重壹點伍貳陸公克，
含包裝袋）均沒收銷燬，扣案之吸食器壹組、玻璃球壹支及吸管
支均沒收。應執行有期徒刑壹年貳月，扣案之海洛因壹包（驗
餘淨重零點貳公克，含包裝袋）、海洛因殘渣袋包（內含海
洛因成分，量微無法秤重，含包裝袋）及甲基安非他命肆小包（
總驗餘淨重壹點伍貳陸公克，含包裝袋）均沒收銷燬，扣案之吸
管支、吸食器壹組及玻璃球壹支均沒收。
    事  實
一、陳盈甫前於民國93年間因施用毒品案件，經本院以93年度毒
    聲字第144 號裁定送觀察、勒戒後，認無繼續施用毒品之傾
    向，於93年3 月22日執行完畢釋放，並經臺灣屏東地方法院
    檢察署檢察官以93年度毒偵字第452 號為不起訴處分確定；
    (一)復於前開觀察、勒戒執行完畢釋放後5 年內之94年間，因
    施用第一級毒品及第二級毒品案件，經本院以94年度訴字第
    1111號判決分別判處有期徒刑1 年、10月，應執行有期徒刑
    1 年8 月確定；(二)又於96年間因施用第一級毒品及第二級毒
    品案件，經本院以96年度訴緝字第21號判決分別判處有期徒
    刑1 年2 月及1 年，應執行有期徒刑2 年確定，前開各罪刑
    接續執行，嗣於同年間經本院以96年度聲減字第1795號裁定
    減刑，其中(一)之2 罪分別減為有期徒刑6 月、5 月，應執行
    有期徒刑10月，(二)之2 罪分別減為有期徒刑7 月、6 月，應
    執行有期徒刑1 年確定，於97年12月17日縮刑期滿執行完畢
    。詎陳盈甫猶不知悔改，復基於施用第一級毒品海洛因及第
    二級毒品甲基安非他命之犯意，先於99年10月25日下午2 時
    許，在屏東縣萬巒鄉○○段第746 之5 地號工寮內，以將海
    洛因摻入香菸內點燃抽菸之方式，施用海洛因1 次，復於當
    日下午3 、4 時許，在前開工寮內，以將甲基安非他命置於
    玻璃球內燒烤吸食所生煙霧之方式，施用甲基安非他命1 次
    ，嗣其因另涉販賣毒品案件，經警於99年10月25日下午5 時
    45分許，持本院核發之搜索票前往上址工寮搜索，當場扣得
    其所有之海洛因1 包（驗餘淨重0.23公克）、海洛因殘渣袋
    3 包（內含海洛因成分，量微無法秤重）及甲基安非他命4
    包（總驗餘淨重1.526 公克）、吸管3 支、吸食器1 組及玻
    璃球1 支，復經警徵得其同意採集尿液檢體送驗，鑑驗結果
    呈嗎啡及甲基安非他命陽性反應，而查悉上情。
二、案經屏東縣政府警察局潮州分局報告臺灣屏東地方法院檢察
    署檢察官偵查起訴，並經本院改依簡式審判程序審理。
    理  由
一、按簡式審判程序之證據調查，不受第159 條第1 項之限制，
    刑事訴訟法第273 條之2 定有明文，是依上開規定，於行簡
    式審判程序之案件，被告以外之人於審判外之陳述，除有其
    他不得作為證據之法定事由外，應認具有證據能力。查本件
    如下引用被告以外之人於審判外之陳述，因本案採行簡式審
    判程序，復無其他不得做為證據之法定事由，揆諸首揭說明
    ，應認均具有證據能力，合先敘明。
二、前揭犯罪事實，業據被告陳盈甫於偵查、本院準備程序及審
    理時迭承不諱（參見偵查卷第11頁、本院卷第25頁背面、第
    29頁背面），又被告為警查獲後在警局所排尿液檢體，經送
    臺灣檢驗科技股份有限公司以酵素免疫分析法初驗後，再以
    氣相層析質譜儀法複驗，證實該尿液確呈嗎啡（即施用海洛
    因之代謝物）及甲基安非他命陽性反應，有該公司於99年11
    月8 日出具之濫用藥物檢驗報告及尿液採證編號與姓名對照
    表（尿液編號：潮警分A00000000 號）各1 份附卷可稽（附
    於警卷第30、31頁），並有被告自承其所有並供己施用之海
    洛因1 包、海洛因殘渣袋3 包（內含海洛因成分，量微無法
    秤重）及甲基安非他命4 包（前揭毒品經分別送法務部調查
    局濫用藥物實驗室及高雄醫學大學附設中和紀念醫院鑑定後
    ，證實袋內粉末及晶體各為海洛因及甲基安非他命無訛，有
    法務部調查局99年12月29日調科壹字第09923028990 號鑑定
    書1 紙、高雄醫學大學附設中和紀念醫院於100 年2 月19日
    出具之檢驗報告4 紙附於偵查卷第21頁、本院卷第19至22頁
    可考）；此外，復有被告自承其所有用於勺取海洛因及甲基
    安非他命以供施用之吸管3 支及供施用甲基安非他命之吸食
    器1 組及玻璃球1 支扣案可憑。綜上，足認被告上開自白確
    與事實相符，堪信為真實，其犯行事證明確，堪予認定，應
    依法論科。
三、按毒品危害防制條例於92年7 月9 日修正公布，自93年1 月
    9 日施行，其中第20條、第23條將施用毒品之刑事處遇程序
    區分為「初犯」、「5 年內再犯」、「5 年後再犯」。依其
    立法理由之說明：「初犯」，經觀察、勒戒或強制戒治，應
    為不起訴處分或不付審理之裁定；經觀察、勒戒或強制戒治
    執行完畢釋放後，「5 年內再犯」者，因其再犯率甚高，原
    實施之觀察、勒戒及強制戒治既已無法收其實效，爰依法追
    訴或裁定交付審理。至於經觀察、勒戒或強制戒治執行完畢
    釋放，「5 年後再犯」者，前所實施之觀察、勒戒或強制戒
    治已足以遮斷其施用毒品之毒癮，為期自新及協助其斷除毒
    癮，仍用「初犯」規定，先經觀察、勒戒或強制戒治之程序
    。從而，依修正後之規定，祇於「初犯」及「5 年後再犯」
    2 種情形，有其追訴條件之限制，即須於初犯經觀察、勒戒
    或強制戒治釋放後，5 年內均無施用毒品之行為，始能認其
    前所實施之觀察、勒戒或強制戒治已足遮斷毒癮，而得於5
    年後再犯時，再予適用初犯之規定，重行觀察、勒戒等程序
    。倘5 年內已經再犯，經依法再為保安處分或追訴處罰，縱
    其第3 次（或第3 次以上）施用毒品之時間，在初犯之保安
    處分執行完畢釋放5 年以後，即與「5 年後再犯」之情形有
    別，且因已於「5 年內再犯」，顯見其再犯率甚高，原實施
    觀察、勒戒或強制戒治，已無法收其實效，自無再經觀察、
    勒戒及強制戒治之必要，應由檢察官逕行起訴，始符新法修
    正之本旨，最高法院97年第5 次刑事庭會議決議、97年度台
    非字第540 號判決意旨可資參照。查被告陳盈甫前因施用毒
    品案件，經法院裁定送觀察、勒戒後，認無繼續施用毒品之
    傾向，於93年3 月22日執行完畢釋放，並經臺灣屏東地方法
    院檢察署檢察官以93年度毒偵字第452 號為不起訴處分確定
    ，復於前開觀察、勒戒執行完畢釋放後5 年內之94年間，因
    施用第一級毒品及第二級毒品案件，分別經法院判處罪刑確
    定並執行完畢等情，有臺灣高等法院被告前案紀錄表及在監
    在押全國紀錄表各1 份在卷可稽，是本案被告所為施用毒品
    之犯行，距離前開觀察、勒戒執行完畢釋放雖已逾5 年，惟
    被告在前揭觀察勒戒執行完畢後5 年內，既已再犯施用毒品
    罪，並經法院判處罪刑確定，揆諸前揭說明，其本次犯行即
    與毒品危害防制條例第20條第3 項所稱之「5 年後再犯」有
    別，是公訴人依法追訴，於法並無不合，本院自應依法論科
    。
四、按海洛因、甲基安非他命分別為毒品危害防制條例第2 條第
    2 項第1 款、第2 款所稱之第一級毒品及第二級毒品。核被
    告陳盈甫所為，係分別犯毒品危害防制條例第10條第1 項之
    施用第一級毒品罪、同條例第10條第2 項之施用第二級毒品
    罪，其施用前、後持有海洛因及甲基安非他命之低度行為，
    應為施用之高度行為所吸收，不另論罪。被告所犯上開2 罪
    ，犯意各別，行為互殊，罪名不同，應予分論併罰。又被告
    有如事實欄所載前案科刑及執行之情形，有臺灣高等法院被
    告前案紀錄表在卷可考，其於有期徒刑執行完畢後5 年內，
    故意再犯本案有期徒刑以上之各罪，均為累犯，應依刑法第
    47條第1 項之規定加重其刑。爰審酌被告曾因施用毒品犯行
    而送觀察、勒戒執行完畢及法院判處罪刑確定，仍不知悛悔
    ，復再施用第一級毒品及第二級毒品，顯見其無戒絕之決心
    ，復考量其施用毒品乃戕害自己身心健康，尚未危及他人，
    犯後已坦承犯行，態度尚稱良好，並其犯罪之動機、目的、
    生活狀況及智識程度等一切情狀，分別量處如主文所示之刑
    ，並依法定應執行刑，以示懲儆。公訴人就施用第一級毒品
    部分具體求處有期徒刑1 年3 月，施用第二級毒品部分具體
    求刑有期徒刑1 年1 月，固非無見，惟本院斟酌前開事項，
    認公訴人此部分所求刑度尚嫌過重，附此敘明。
五、扣案之海洛因1 包（驗餘淨重0.23公克）、甲基安非他命1
    包（總驗餘淨重1.526 公克），係查獲之第一級毒品及第二
    級毒品；盛裝前開毒品之包裝袋及扣案之海洛因殘渣袋3 包
    （內含海洛因成分，量微無法秤重）因分別殘留微量海洛因
    及甲基安非他命而難以析離，爰視同毒品整體，併依毒品危
    害防制條例第18條第1 項前段規定沒收銷燬之。又扣案之吸
    管3 支，係被告供以勺取所施用海洛因及甲基安非他命之器
    具，另扣案之吸食器1 組及玻璃球1 支，係被告供本案施用
    甲基安非他命所用之物，業據其供明在卷，堪認前開物品均
    係供本案犯行所用之物，復據被告供明前開物品均為其所有
    之物（參見本院卷第31頁背面），爰依刑法第38條第1 項第
    2 款之規定，均宣告沒收；至鑑驗時採樣之海洛因及甲基安
    非他命，已因鑑驗用罄而滅失，自無從諭知沒收銷燬，併此
    指明。
據上論斷，應依刑事訴訟法第273 條之1 第1 項、第299條第1項
前段，毒品危害防制條例第10條第1 項、第2 項、第18條第1 項
前段，刑法第11條前段、第47條第1 項、第38條第1 項第2 款、
第51條第5款，判決如主文。
本案經檢察官陳立興到庭執行職務。
中    華    民    國   100    年    3     月    24    日
                    刑事第五庭  法  官  謝濰仲
以上正本證明與原本無異。
如不服本判決應於收受判決後10日內向本院提出上訴書狀，並應
敘述具體理由；其未敘述上訴理由者，應於上訴期間屆滿後20日
內向本院補提理由書（均須按他造當事人之人數附繕本）「切勿
逕送上級法院」。
中    華    民    國   100    年    3     月    24    日
                                書記官  黃美玲
附錄論罪科刑法條：
毒品危害防制條例第10條第1、2項
施用第一級毒品者，處6月以上5年以下有期徒刑。
施用第二級毒品者，處3年以下有期徒刑。